【裁判字號】    90,勞上,2
【裁判日期】    900410
【裁判案由】    給付退休金
【裁判全文】
臺灣高等法院臺南分院民事判決  九十年度勞上字第二號  ｊ
      上  訴  人  丙  ○  ○
                              .
      訴訟代理人  張  天  良  律師
                  許  世  烜  律師
      被上訴人    保證責任臺南市第五信用合作社  設台南市○○○路○段三五九
                              .
      法定代理人  甲  ○  ○  .
      訴訟代理人  乙  ○  ○  .
右當事人間請求給付退休金事件，上訴人對於中華民國八十九年十月二十六日臺灣臺
南地方法院第一審判決（八十九年度勞訴字第二二號）提起上訴，本院判決如左：
      主      文
上訴駁回。
第二審訴訟費用由上訴人負擔。
      事      實
甲、上訴人方面：
一、聲明：求為判決：（一）原判決廢棄。（二）被上訴人應給付上訴人新台幣（下
    同）三百二十一萬八千四百元及自民國八十九年五月九日起至清償日止，按年利
    率百分之五計算之利息。（二）願供擔保，請准宣告假執行。（三）第一、二審
    訴訟費用由被上訴人負擔。
二、陳述：除與原判決記載相同者，予以引用外，補稱：
（一）上訴人於本件所請求者為一般勞工「退休金」，並非勞動基準法第五十條之「
      勞工退休準備金」，即本案之「退休金」，可否抵銷，與「勞工退休準備金」
      可否抵銷無關，亦則與勞動基準法第五十六條第一項「勞工退休準備金」不得
      抵銷之規定無關。本件之「退休金」可否抵銷，已有民法第三百三十四條但書
      及第三百三十八條之一般規定可循。查「勞工退休準備金」不得作為讓與、扣
      押、抵押或擔保，勞動基準法第五十六條第一項有明文規定，此「退休準備金
      」係勞工要充為其退休後之生活費，為保護勞工，乃有此規定，至於一般「退
      休金」（即本件退休金）可否抵銷，勞動基準法雖未有特別規定，惟勞工多年
      為僱主服務後，要領取之「退休金」亦是勞工充為晚年每月生活所必需之款項
      ，與「退休準備金」同為「退休金」之一種，性質相同，依其性質不得強制執
      行，不得抵銷。依民法第三百三十四條但書及民法第三百三十八條規定，應不
      得抵銷。而因「退休準備金」可否抵銷，易生爭執，勞動基準法第五十六條第
      一項乃特別規定：「退休準備金」不得抵銷，然勞動基準法第五十六條第一項
      之規定並未排除上開民法第三百三四十條但書及三百三十八條規定之適用。雙
      方就本件糾紛曾經在台南市政府勞工局調解，勞工局亦認為被上訴人不得主張
      抵銷，而應給付本件之退休金。且按「退休金請求權依其性質應不得讓與、抵
      銷、扣押或擔保」者，亦經行政院勞工委員會八十一年九月三十日台（八一）
      勞動三字第三一二００號函示明確，原判決准被上訴人抵銷，非有理由。
（二）按「消費寄託」亦係契約之一種，而契約須經雙方合意始得成立，不得依單方
      面之意思，成立消費寄託契約關係。本件上訴人始終要求被上訴人給付本件之
      「退休金」，從未要求被上訴人將本件「退休金」撥入上訴人之活期存款帳戶
      中，亦未曾就本件之「退休金」之給付，同意成立寄託契約，被上訴人未將「
      退休金」交付上訴人，且未經上訴人同意，依其單獨意思，將該「退休金」撥
      入上訴人在被上訴人合作社之帳戶，以便其抵銷，其將上訴人之「退休金」撥
      入上訴人帳戶之行為，依法不能使雙方發生「消費寄託」關係，則兩造間就本
      件「退休金」未有消費寄託契約之存在，被上訴人無由以「消費寄託」之借款
      債權債務，抵銷本件「退休金」之債權債務。原判決認上訴人對被上訴人有本
      金二百四十七萬三千四百元之「消費寄託」關係存在，而准被上訴人將其退休
      金之給付債務與上訴人之消費寄託債權抵銷，並無理由。上訴人對被上訴人之
      本件退休金之債權仍存在，被上訴人自有支付該退休金義務。
（三）上訴人曾於八十二年十一月二十三日，以上訴人所有坐落台南市○區○○段一
      四七七號土地，及其地上建號一二一一號房屋設定本金最高限額一千零九十二
      萬元之抵押權予被上訴人，而向被上訴人借款九佰一十萬元，又於八十五年七
      月二十五日，以上訴人之配偶郭梁紫燕所有坐落台南市○區○○○段三五五三
      之三號土地，及其上建號七三三０號建物設定本金最高限額五百七十六萬元抵
      押權予被上訴人，而向被上訴人借款四百八十萬元，迄至上訴人於八十九年四
      月間退休止，繼續付息予被上訴人。就上開第一筆借款，繼續付息至八十九年
      三月二十五日，合計為五百五十四萬零五百七十三元，就上開第二筆借款亦持
      續繳納至八十九年四月五日之利息，合計共一百五十六萬零六百四十三元，二
      筆款項合計先後支付七百一十萬一千二百十六元。嗣因近一、二年來，社會經
      濟景氣不佳，上訴人於民間之投資虧損累累，無能力償還對被上訴人之借款債
      務，惟上訴人與上訴人之配偶未將上開抵押物處分，目前抵押物尚存在，被上
      訴人不聲請拍賣上訴人上開抵押物，亦不念上訴人為被上訴人服務超過二十五
      年之情，乃以抵銷之方法，將上訴人欲充為晚年生活必需費用之退休金化為烏
      有，使上訴人目前每月之生活費用無著落。
（四）又按勞工退休時，雇主應給付退休金，此退休金必須於勞工退休之日起三十日
      內給付（勞動基準法施行細則第二十九條第一項規定），政府怕雇主一時籌不
      出退休金，乃規定雇主應按月提撥勞工退休準備金，該勞工退休準備金應存入
      中央主管機關會同財政部所指定金融機關保管運用（勞動基準法第五十六條第
      一項及第二項規定）；而勞工退休金係為勞工退休後生活後之保障而設，性質
      上應不得任由雇主張抵銷（民法第三百三十四條後段規定），自不必另明文限
      制雇主之抵銷權行使，至於勞工退休準備金不過係一種準備金而已，並非退休
      金，雇主能否主張抵銷易生糾紛，乃規定不得抵銷（勞動基準法第五十六條第
      一項），此規定並不排除民法第三百三十四條後段不得抵銷規定之適用，雇主
      對退休金自不得主張抵銷，雇主若巧立名目或以脫法手段加以抵銷，損害勞工
      之權益，其脫法行為應解為無效。
（五）本件上訴人於八十九年四月八日離職，依慣例在被上訴人印製之退休金申請書
      蓋章後，交付予被上訴人，該退休金申請書是被上訴人所印製之定型化文件，
      申請人姓名職稱、身份証統一編號、出生日期、住址為上訴人所填寫，其他部
      分均空白，上訴人交付該退休金申請書予被上訴人之目的是要領取退休金，並
      無任由被上訴人將退休金抵銷之意思；被上訴人之協理王清恭於八十六年一月
      間自被上訴人合作社退休時，對被上訴人合作社負有一千三佰萬元之借款債務
      ，被上訴人將王協理之退休金撥入王協理之帳戶內，並未將該退休金抵銷，王
      協理對被上訴人所欠一千三百萬元之借款債務，至今未還，益見上訴人將定型
      化退休金申請書交付被上訴人之目的，僅在領取退休金，雙方並無相互抵銷之
      意思，被上訴人於八十九年七月十日撥入上訴人活期儲蓄存款帳戶三百二十一
      萬八千四百元，係被上訴人依法應給付上訴人之退休金，被上訴人不應藉由將
      退休金撥入上訴人帳戶機會，將該退休金抵銷，被上訴人所為抵銷行為核係脫
      法行為，不發生抵銷之效力。
（六）本件被上訴人應自八十九年五月八日給付上訴人退休金三百二十一萬八千四百
      元，為兩造所不爭，而被上訴人主張欲抵銷之債權為：上訴人之返還消費寄
      託物債權三百二十一萬八千四百元，退休金遲延利息債權二萬七千三百三十
      四元。
（七）固然被上訴人曾將三百二十一萬八千四百元撥入上訴人之帳戶內，然該撥款並
      非基於上訴人之指示，亦未經上訴人同意，則兩造間就上訴人帳戶內之三百二
      十一萬八千四百元，並未成立消費寄託關係：上訴人提出退休金申請書時，
      申請書上訴人僅填寫姓名職稱等基本資料，其他資料，均為空白者，為被上
      訴人所不爭，且該申請書上之金額及帳戶，係被上訴人於八十九年七月十日要
      撥款時，由被上訴人所填寫，並未徵得上訴人之同意，亦未通知上訴人，此為
      被上訴人所自承，則撥款三百二十一萬八千四百元入上訴人之帳戶，並非基於
      兩造合意，僅係被上訴人之片面行為，亦即被上訴人自行決定將該款項撥入帳
      戶內，並立即將該款以轉帳方式轉出，加以抵銷。惟按消費寄託係契約之一種
      ，須雙方當事人一方有移轉寄託物之所有權於他方，由他方同意以同一數額返
      還，並由寄託人將消費寄託物以移轉所有權之意思交付予受寄人，始能成立消
      費寄託關係，本件被上訴人將三百二十一萬八千四百元存入上訴人之帳戶既非
      基於消費寄託之合意，及基於移轉寄託物所有權之意思而交付，則被上訴人片
      面將三百二十一萬八千四百元轉帳撥款之行為，並不能成立消費寄託關係，上
      訴人對被上訴人並無請求返還寄託物三百二十一萬八千四百元權利，則被上訴
      人主張與上訴人不存在之權利相抵銷，顯無理由，是被上訴人既未將退休金另
      行支付予上訴人，自仍積欠上訴人退休金債務。
（八）按民法第三百三十八條規定：禁止扣押之債，其債務人不得主張抵銷。所謂禁
      止扣押之債，即如強制執行法第一百二十二條規定：債務人對於第三人之債權
      ，係維持債務人及其共同生活之親屬所必需者，不得為強制執行。又按禁止扣
      押之債權，依民法第二百九十四條第一項但書第三款規定，為不得讓與之債權
      ，蓋為保障強制執行程序之債務人及其家屬之生活為目的，基於社會政策之立
      法也。又強制執行程序中之債務人對於其債權人如有債權而為禁止扣押者，原
      以此債權保障債務人之生活為目的，自以該債權人能依債務本旨而為履行，使
      債權獲得現實滿足，始符合立法趣旨，倘該債權人竟主張抵銷，致債務人禁止
      扣押之債權竟歸於消滅，則保護債務人生活之立法趣旨即無從實現，此所以民
      法三百三十八條設有禁止抵銷之規定。雖勞動基準法漏未規定勞工請領退休金
      之權利不得抵銷，然參酌其他法令，諸如公務人員退休法第十四條規定：請領
      退休金之權利，不得扣押，讓與或供擔保；公務人員撫卹法第十三條亦規定：
      「領受撫卹金之權利及未經遺族具領之撫卹金，不得扣押、讓與或供擔保」；
      而勞工退休金與公務員退休金之立法目的並無二致，均係為保障勞工或公務員
      退休後之生活，公務人員退休法既規定請領退休金之權利不得扣押，亦即不得
      抵銷，則同性質之勞工退休金請求權，亦應適用民法第三百三十四條或類推適
      用上揭規定，認定為不得抵銷之債權。至於行政院勞工委員會八十一年九月三
      十日，亦以台（八一）勞動三字第三一二００號函示：「勞工退休金乃勞工長
      期工作後由雇主發給以維持退休生活之費用，故退休金請求權依其性質應不得
      讓與、抵銷、扣押或擔保」，是依法理及中央主管機關之解釋，均認為雇主不
      得對勞工之退休金請求權主張抵銷。本件被上訴人並無主張抵銷之權利，應如
      數將退休金給付予上訴人。
三、證據：除援用第一審所提證據外，補提台南市政府勞工局調解紀錄、行政院勞工
    委員會函示（均影本）、土地及建物登記簿謄本等件為證。
乙、被上訴人方面：
一、聲明：求為判決：上訴駁回。第二審訴訟費用由上訴人負擔。
二、陳述：除與原判決記載相同者，予以引用外，補稱：
（一）被上訴人主張抵銷之被動債權非退休金債權，而係消費寄託債權：請領退休金
      權利雖不得抵銷，但被上訴人因上訴人之請求已於八十九年七月十日基於先前
      雙方之約定將上退休金撥入其活期儲蓄存款帳戶內，則被上訴人之給付義務已
      履行完畢。又上訴人之退休金於入一般活期性存款時，已成為上訴人之權利，
      上訴人基於雙方之消費寄託契約對被上訴人有寄託物返還請求權，該請求權自
      非退休金請求權，當然不在禁止抵銷之列。
（二）依被上訴人給付員工退休金慣例向來以轉帳匯入其開設於上訴人處之帳戶，此
      舉乃基於安全與日後查帳方便為考量。（詳看附呈之歷次退休（職）金申請書
      ）上訴人任職被上訴人處長達二十五年，理應知之甚詳；又上訴人所填寫之退
      休金申請書，其上各項資料上訴人本應確實詳細填具清楚後簽名蓋章，該申請
      書上訴人惟獨退休金額與撥款帳號空白，留待被上訴人日後補充；被上訴人於
      八十九年七月十日欲將上開退休金轉入上訴人帳戶時，發現上訴人於被上訴人
      之各分社存款帳戶，皆已解約（詳看附呈之存款往來明細對帳單），只剩下中
      華分社之活期儲蓄存款帳戶，此點上訴人亦知之甚明，被上訴人當然只能將該
      筆退休金如數轉入上訴人之該戶內。是故，被上訴人對被上訴人之退休金確實
      已依法提出給付，而留存於被上訴人帳戶內之存款債權係另一債權，與系爭退
      休金無涉，被上訴人在合於抵銷要件下行使抵銷權，於法未有不合。
（三）被上訴人雖已提供房地擔保被上訴人之債權，但與被上訴人是否得行使抵銷權
      無涉：蓋上訴人之所有財產應為其債務之總擔保，且法無限定債權人須就債務
      人某特定財產優先執行。縱被上訴人行使抵銷後，拍賣擔保物所餘，法院依法
      會返還上訴人，被上訴人並無不當得利之情形。
三、證據：除援用第一審所提證據外，補提退休申請書、對帳單（均影本）等件為證
    。
      理      由
一、本件上訴人起訴主張：上訴人自六十三年二月十六日進入被上訴人合作社服務，
    於八十九年四月八日辦理自願退休，並經被上訴人核准退休在案；又被上訴人合
    作社於勞動基準法施行前已訂立退休辦法，且其自訂之退休辦法規定，上訴人得
    請求退休金給與之標準，以每年二基數計算，不滿一年者，以一年計算，其規定
    優於現行勞動基準法，依勞動基準法第五十五條第三項規定，應依被上訴人合作
    社自訂之退休辦法計算上訴人之退休金為三百二十一萬八千四百元；被上訴人雖
    於八十九年七月十日撥款三百二十一萬八千四百元至上訴人帳戶，惟迅即轉出與
    上訴人另案貸款之借款債務為抵銷，然上訴人並未同意被上訴人將退休金撥入前
    開帳戶，亦未就前開退休金之給付與被上訴人成立消費寄託法律關係，被上訴人
    所為抵銷行為不合法，其以脫法行為而達抵銷退休金給付債務，不生給付退休金
    效力，被上訴人之給付退休金債務仍未消滅，為此提起本件訴訟。
二、被上訴人對於上訴人主張自六十三年二月十六日進入被上訴人合作社服務，於八
    十九年四月八日辦理自願退休，並經被上訴人核准退休在案，及應依被上訴人合
    作自訂之退休辦法計算退休金為三百二十一萬八千四百元等情不爭執，惟另以：
    被上訴人合作社依慣例，於八十九年七月十日將上訴人應得之退休金三百二十一
    萬八千四百元，撥入上訴人所有設於被上訴人合作社之中華分社活期存款○二六
    九八二號帳戶，因上訴人另案積欠被上訴人消費借款九百一十萬元債務已屆期未
    清償，被上訴人將退休金撥入上訴人上開帳戶後，已依兩造借據之約定，行使抵
    銷權，則被上訴人給付退休金債務已消滅等情詞，資為抗辯。
三、上訴人主張：上訴人自六十三年二月十六日進入被上訴人合作社服務，於八十九
    年四月八日辦理自願退休，並經被上訴人核准退休在案，依被上訴人合作社自訂
    之退休辦法計算退休金為三百二十一萬八千四百元等情，此有上訴人於原審提出
    之在職證明書、被上訴人公司人事室函、個人薪資明細表、存款對帳單（均影本
    ）等件為證（原審卷第七頁至第十一頁、第二二頁），且為被上訴人所不爭，此
    部分堪信為真實。至於被上訴人另抗辯於八十九年七月十日將三百二十一萬八千
    四百元撥入上訴人所有設於被上訴人合作社中華分社活期存款○二六九八二號帳
    戶乙節，亦據被上訴人於原審提出為上訴人所不爭之活期儲蓄存款收入傳票附於
    原審卷第三十之一頁可參，至於退休金給付請求權之行使，經雇主按債務本旨清
    償，並經債權人受領後，即歸消滅，苟因雇主與勞工間就退休金之給付，另行成
    立其他法律關係，則當事人間就另行成立之債權債務法律關係，與退休金給付之
    債權債務法律關係已非同一，其各自之法律關係是否消滅，仍應各別以觀；是本
    件被上訴人將系爭三百二十一萬八千四百元退休金撥入上訴人所有前開帳戶，是
    否係依債務本旨為清償？上訴人已否受領？退休金給付請求權是否已消滅？退休
    金給付請求權性質上得否與其他債務為抵銷？上訴人另案借款之九百一十萬元債
    務是否已屆清償期？被上訴人得否行使本件抵銷權？厥為本件訴訟爭點所在。
四、查：本件被上訴人合作社已依慣例於八十九年七月十日，將上訴人應得之退休金
    三百二十一萬八千四百元，撥入上訴人所有設於被上訴人合作社之中華分社活期
    存款○二六九八二號帳戶乙節，業據被上訴人於本院行準備程序時提出上訴人及
    其他員工填載之退休申請書，併上訴人之活期存款對帳單（均影本）附於本院卷
    第四一頁、第五八頁至第六八頁可參，上訴人自認退休申請書上之基本資料及申
    請人印文係上訴人所自填及蓋章之事實，惟陳稱其上撥款帳號並非上訴人填載，
    上訴人亦不同意被上訴人逕行撥款入上訴人前開帳戶等語，然按金融機關與客戶
    間之乙種活期存款契約，具有消費寄託之性質，客戶得隨時請求返還寄託物者，
    業經最高法院著有五十七年台上字第二九六五號判例可資參照；又雇主給付退休
    金方式，法無明文規定，本件被上訴人對於上訴人請求給付之退休金三百二十一
    萬八千四百元，依其作業慣例，逕行撥款至上訴人所有前開中華分社活期存款○
    二六九八二號帳戶，上訴人依與被上訴人合作社先前訂立之活期存款契約，原得
    隨時請求被上訴人返還，上開三百二十一萬八千四百元於撥入帳戶之時，已在上
    訴人實力支配之下，自與上訴人受領者無異，是被上訴人上開撥款至上訴人所有
    前開活期存款帳戶之行為，核係依債務本旨所為之清償，並經上訴人受領，足生
    民法第三百零九條第一項清償效力，上訴人主張其不同意被上訴人逕行撥款，被
    上訴人所為不生清償效力云云，要無足採。
五、再按雇主應給付之勞工退休金應自勞工退休之日起三十日內給付之。勞動基準法
    第二十九條第一項定有明文，又按給付有確定期限者，債務人自期限屆滿時起，
    負遲延責任。遲延之債務，以支付金錢為標的者，債權人得請求依法定利率計算
    之遲延利息，民法第二百二十九條第一項、第二百三十三條條第一項前段亦有明
    文；本件上訴人係於八十九年四月八日退休，為兩造所不爭之事實，則依前開說
    明，被上訴人至遲應於八十九年五月八日前給付上訴人退休金，此係被上訴人之
    法定給付義務期限，被上訴人既逾期未為給付，自應負遲延責任；是其遲至八十
    九年七月十日始給付上訴人退休金者，自應另就八十九年五月九日起至八十九年
    七月九日止，給付上訴人按週年利率百分之五計算之遲延利息二萬七千二百六十
    元【計算公式：（0000000×5/100）×62/366=27260（元以下四捨五入）】。
六、第按清償人所提出之給付，應先抵充費用，次充利息，次充原本，民法第三百二
    十三條前段定有明文，又按債務人對於同一債權人負有原本及利息數宗債務，苟
    其給付不足清償全部債務，除經債權人同意，得先充原本後充利息外，應先充利
    息後充原本，不許債務人僅以一方之意思予以變更（最高法院十九年上字第九八
    九號判例參照），本件被上訴人於八十九年七月十日僅提出三百二十一萬八千四
    百元，不足清償全部退休金之原本及法定遲延利息債務合共三百二十四萬五千六
    百六十元 (0000000+27260=0000000)，上訴人復未同意被上訴人優先抵充退休金
    原本，依前開說明，自應先充利息債務二萬七千二百六十元後，再充其餘退休金
    原本三百一十九萬一千一百四十元。是上訴人之退休金請求權，於三百一十九萬
    一千一百四十元範圍內，因上訴人於八十九年七月十日撥款至上訴人前開帳戶清
    償而消滅，至於二萬七千二百六十元之退休金原本及自八十九年七月十日起至清
    償日止，按週年利率百分之五計算之法定遲延利息部分，仍未消滅，被上訴人抗
    辯其已全部清償云云，亦有未合。
七、再查：上訴人於八十九年一月二十九日向被上訴人借款九百一十萬元，約定借款
    期限自八十九年一月二十九日起至同年十二月十五日止，利息按年利率百分之七
    點九計算，按月繳息，未按期付息經通知後，借款人即喪失期限利益，應即清償
    本金、利息及違約金；詎上訴人於借款後，未按期付息，並遲至八十九年四月六
    日始繳納八十九年一月二十九日至二月二十九日之利息，於八十九年四月八日繳
    納八十九年二月二十九日至三月二十九日利息後，餘本金九百一十萬元及其他各
    期利息均未繳納，被上訴人於八十九年三月三十一日同意上訴人退休時，並已通
    知上訴人應清償積欠之債務，上訴人已喪失系爭借款債務之期限利益，應一次全
    部清償本息及違約金等情，亦據被上訴人於原審提出而為上訴人所不爭之活期存
    款存款收入傳票、交易查詢單、借據、授信約定書等件，及上訴人提出之人事室
    函為證，並經證人即被上訴人員工李振義於原審八十九年八月二十九日審理時到
    場供證明確（原審卷第八頁、三十之一頁、第三六頁至第三九頁、四八頁），即
    上訴人亦自認並未按期給付利息，則上訴人前開九百一十萬元借款債務於八十九
    年三月三十一日受通知應先清償債務始得領取退休金時，已喪失期限利益，應全
    部清償本金九百一十萬元及利息、違約金者至明，上訴人抗辯被上訴人並未催告
    上訴人清償系爭借款債務云云，亦無足採。
八、末按二人互負債務，而其給付種類相同，並均屆清償期者，除依債之性質不能抵
    銷或依當事人之特約不得抵銷者，或禁止扣押之債，其債務人不得主張抵銷者外
    ，各得以其債務，與他方之債務，互為抵銷；此觀諸民法第三百三十四條第一項
    、第三百三十八條規定自明；又按雇主按月提撥之勞工退休準備金及勞工受領職
    業災害補償之權利，核與勞工請領退休金之權利，性質上並不相同。勞基法第五
    十六條第一項及第六十一條第二項僅規定勞工退休準備金及勞工受領職業災害補
    償之權利，不得抵銷，對於勞工請領退休金之權利，既無禁止抵銷之明文，自非
    不得為抵銷之標的（最高法院八十八年度台上字第一六四七號判決意旨參照），
    本件被上訴人應給付之退休金債務，於二萬七千二百六十元及自八十九年七月十
    日起至清償日止，按週年利率百分之五計算之法定遲延利息部分，尚未消滅，已
    如前述，且系爭退休金給付請求權並非不得抵銷之債權，上訴人積欠被上訴人前
    開九百一十萬元及自八十九年三月三十日起至清償日止，按年利率百分之七點九
    計算之利息及違約金債務，均已屆清償期，兩造復無不得抵銷之特約，則被上訴
    人於原審八十九年十月十二日審理時，當庭向上訴人表示抵銷之意思表示（原審
    卷第四八頁），依民法第三百三十五條第一項後段規定，其相互間債之關係，溯
    及最初得為抵銷時即八十九年七月十日（被上訴人對於上訴人之系爭九百一十萬
    元借款債權於八十九年三月三十一日通知上訴人後得行使【證物人事室函附於原
    審卷第八頁】，上訴人之退休金請求權，就不足部分則於八十九年七月十日確定
    金額），按照抵銷數額而消滅，是上訴人對於被上訴人之退休金給付請求權於二
    萬七千二百六十元部分，亦經抵銷而消滅（此外就退休金二萬七千二百六十元應
    自八十九年七月十日起至清償日止，按週年利率百分之五計算之法定遲延利息部
    分，因二萬七千二百六十元之原本既經抵銷消償而消滅，已無遲延利息問題）。
九、綜上所陳，上訴人之給付退休金請求權，其中三百一十九萬一千一百四十元部分
    ，業經被上訴人於八十九年七月十日清償，其中二萬七千二百六十元部分，則經
    被上訴人主張與上訴人另案積欠被上訴人之九百一十萬元借款債務為抵銷，其給
    付退休金請求權均已消滅，從而上訴人本於退休金給付請求權，請求被上訴人應
    給付三百二十一萬八千四百元及自八十九年五月九日起至清償日止，按年利率百
    分之五計算之利息，自屬無據，其請求為無理由，不應准許；原審為上訴人敗訴
    之判決及駁回其假執行之聲請，理由雖有不同，惟結論則無二致，上訴意旨指摘
    原判決不當，求予廢棄改判，為無理由，應予駁回其上訴。
十、本件事證已臻明確，兩造其餘攻擊防禦方法之陳述，與判決結果並無影響，爰不
    一一論述，併此敘明。
十一、據上論結，本件上訴為無理由，依民事訴訟法第四百四十九條第一項、第二項
      、第七十八條，判決如主文。
中      華      民      國    九  十    年      四      月      十      日
                                    臺灣高等法院臺南分院民事第二庭
~B1審判長法官  吳    志    誠
~B2      法官  李    素    靖
~B3      法官  李    文    賢
右為正本係照原本作成。
如對本判決上訴，須於判決送達後二十日內向本院提出上訴狀，其未表明上訴理由者
，應於上訴後二十日內向本院提出上訴理由書。
中      華      民      國    九  十    年      四      月      十三    日
~B法院書記官  劉    清    洪


司法院資訊處製作；財團法人民間司法改革基金會備份。
